【裁判字號】    99,易,2268
【裁判日期】    991231
【裁判案由】    詐欺
【裁判全文】
臺灣高雄地方法院刑事判決              99年度易字第2268號
公  訴  人  臺灣高雄地方法院檢察署檢察官
被      告  呂岡穎
上列被告因詐欺案件，經檢察官提起公訴（99年度偵字第28530
號）及移送併辦（99年度偵字第32715 號），被告於準備程序中
為有罪之陳述，經本院合議庭裁定由受命法官依簡式審判程序獨
任審理，判決如下：
    主  文
呂岡穎幫助犯詐欺取財罪，處有期徒刑月，如易科罰金，以新
臺幣壹仟元折算壹日。緩刑貳年，並向公庫支付新臺幣肆萬元。
    事  實 
一、呂岡穎可預見金融機構帳戶係個人理財之重要工具，亦為關
    係個人財產、信用之表徵，如交予他人使用，有被供作財產
    犯罪用途之可能，竟仍基於幫助他人遂行詐欺取財之不確定
    故意，於民國99年6 月23日晚間之某時，在網路聊天室中遇
    見欲租用金融帳戶之姓名年籍均不詳成年網友，經聯繫後僅
    因貪圖新臺幣（下同）8,000 元之出租報酬，即依該網友之
    指示，將其所申辦之臺灣中小企業銀行前鎮分行帳號000000
    00000 號（下稱臺灣企銀帳戶）、臺灣土地銀行前鎮分行帳
    號000000000000000 號（下稱土地銀行帳戶）及合作金庫商
    業銀行路竹分行帳號0000000000000 號等3 個金融帳戶之存
    摺、提款卡，於翌（24）日16時30分許，用宅急便寄至臺中
    市○區○○路1 段65號給署名「林敬政」及所屬詐欺集團，
    並告知提款卡密碼，而容任該詐欺集團使用上開金融機構帳
    戶作為詐欺取財之犯罪工具。嗣該詐欺集團成員取得上開帳
    戶後，共同基於意圖為自己不法所有之犯意聯絡，推由該詐
    欺集團中某成員，分別為下列行為：
（一）於99年7 月3 日19時許，撥打電話向李梅玲誆稱因先前於
      網路購物付款時，不慎被誤設定為分期付款，需持提款卡
      至自動櫃員機操作取消云云，致李梅玲誤信為真而陷於錯
      誤，遂依詐欺集團成員之指示，於99年7 月3 日20時10分
      許，至臺南市○區○○路1 號之自動櫃員機，匯款29,983
      元至上開呂岡穎之臺灣企銀帳戶內。嗣因李梅玲發覺有異
      ，始知受騙而報警處理。
（二）於99年7 月3 日19時11分許，撥打電話向杜嘉容誆稱因先
      前於電視購物付款時，不慎被誤設定為分期付款，需持提
      款卡至自動櫃員機操作取消云云，致杜嘉容誤信為真而陷
      於錯誤，遂依詐欺集團成員之指示，於99年7 月3 日20時
      17分許，至桃園縣楊梅鎮○○街48號富岡郵局之自動櫃員
      機，匯款18,942元至上開呂岡穎之臺灣企銀帳戶內。嗣因
      杜嘉容發覺有異，始知受騙而報警處理。
（三）於99年7 月3 日21時39分許，撥打電話向柯妙雯誆稱係奇
      摩拍賣，因作業人員疏失而設定為分期扣款，需至自動櫃
      員機操作取消云云，致柯妙雯誤信為真而陷於錯誤，遂依
      詐欺集團成員之指示，於99年7 月3 日22時23分至23時13
      分許，在土地銀行鳳山分行分別匯款5,607 元、4,303 元
      、27,403元、21,000元，共計58,313元至上開呂岡穎之土
      地銀行帳戶。嗣因柯妙雯發覺有異，始知受騙而報警處理
      。
（四）於99年7 月4 日13時許，撥打電話向游台福佯稱可提供性
      交易服務之不實訊息，致游台福陷於錯誤，而於99年7 月
      4 日14時52分許，前去國泰世華銀行之自動櫃員機，匯款
      5,900 元至上開呂岡穎之土地銀行帳戶。嗣因游台福發覺
      有異，始知受騙而報警處理。
（五）於99年7 月3 日22時42分許，在網路上刊登可提供性交易
      服務之不實訊息，致范煜宏陷於錯誤，而於99年7 月4 日
      凌晨1 時許，前去臺北縣樹林市○○○街82號土地銀行之
      自動櫃員機，匯款29,987元至上開呂岡穎之土地銀行帳戶
      。嗣因范煜宏發覺有異，始知受騙而報警處理。
二、案經李梅玲、杜嘉容訴由臺北縣政府警察局中和第二分局報
    告臺灣高雄地方法院檢察署檢察官偵查起訴及移送併辦。
    理  由
一、本件被告呂岡穎所犯係死刑、無期徒刑、最輕本刑為3 年以
    上有期徒刑以外之罪，其於準備程序中就被訴事實為有罪之
    陳述，經法官告知簡式審判程序之旨，並聽取公訴人及被告
    之意見後，認為適宜由受命法官獨任進行簡式審判程序，依
    刑事訴訟法第273 條之1 第1 項規定，裁定由受命法官獨任
    進行審判程序，合先敘明。
二、上開事實，業據被告呂岡穎於本院行準備程序時坦承不諱（
    見本院易字卷第23頁第6 行），核與被害人李梅玲、杜嘉容
    、柯妙雯、游台福、范煜宏於警詢時指訴其等遭詐騙之情事
    相符（見警卷第4 至8 頁，99年度他字第3737號卷第17至22
    頁）；並有臺灣企銀前鎮分行函暨被告在該銀行所開立帳號
    00000000000 號帳戶之開戶資料、99年7 月份往來明細表、
    自動櫃員機匯款單據、存摺明細等在卷可稽（見警卷第9 至
    13頁，99年度他字第3737號卷第27至29頁），足認被告自白
    與事實相符。按金融帳戶為個人之理財工具，而金融存款帳
    戶，攸關存戶個人財產權益之保障，專屬性甚高，衡諸常理
    ，若非與本人有密切關係，不可能提供個人帳戶供他人使用
    ，又參以坊間報章雜誌及其他新聞媒體，對於以簡訊通知中
    獎或其他類似之不法犯罪集團，經常利用大量收購之他人存
    款帳戶，以隱匿其等詐欺取財犯罪之不法行徑，規避執法人
    員之查緝，並掩飾、確保因自己犯罪所得之財物，類此在社
    會上層出不窮之案件，亦多所報導及再三披露，則依一般人
    之社會生活經驗，苟見他人不自己申請開立帳戶而蒐集不特
    定人之帳戶使用，衡情應可預見收集之帳戶乃係被利用為與
    財產有關之犯罪工具，是以，被告係在可預見其將帳戶提供
    不相識之人使用，可能會幫助犯罪集團作為不法收取他人款
    項之用及掩飾或隱匿重大犯罪所得財物之情況下，仍基於幫
    助詐欺之不確定故意提供該帳戶資料予他人使用至明。本案
    被告幫助詐欺犯行事證明確，堪以認定，應依法論科。
三、按刑法上之幫助犯，係對於犯罪與正犯有共同之認識，而以
    幫助之意思，對於正犯資以助力，而未參與實施犯罪之行為
    者而言（最高法院75年度臺上字第1509號、84年度臺上字第
    5998號、88年度臺上字第1270號判決參照）。是以，如未參
    與實施犯罪構成要件之行為，且係出於幫助之意思提供助力
    ，即屬幫助犯，而非共同正犯。查本件被告提供其金融機構
    帳戶予他人使用，使他人得基於詐欺取財之犯意，向被害人
    施用詐術，致使被害人陷於錯誤而交付款項，以遂行詐欺取
    財之犯行，然被告單純提供其金融機構帳戶予他人使用之行
    為，並不等同於向被害人施以欺罔之詐術行為，此外，復無
    其他證據證明被告有參與詐欺取財犯行之構成要件行為，是
    被告提供其金融機構帳戶予他人使用之行為，係對於他人遂
    行詐欺取財之犯行資以助力。核其所為，係犯刑法第339 條
    第1 項詐欺罪之幫助犯，並依刑法第30條第2 項之規定，按
    正犯之刑減輕之。又被告係以1 幫助詐欺取財行為，使詐欺
    集團成員得以分別詐騙李梅玲、杜嘉容、柯妙雯、游台福及
    范煜宏等人，致其等陷於錯誤，因而交付財物，其中被害人
    雖有數名，惟被告提供上開帳戶之行為僅有單一，應僅論以
    1 個幫助詐欺取財之行為；至於詐欺集團成員分別向不同人
    行騙，正犯之罪數並不影響被告行為之罪數，被告之行為仍
    應認僅有1 個幫助詐欺取財之行為。另本件起訴書雖未敘及
    被告所提供上開土地銀行帳戶予詐騙集團成員使用亦有詐騙
    被害人柯妙雯、游台福及范煜宏匯入款項之事實，惟該等犯
    行既經檢察官移送併辦，且與經起訴即被告提供上開臺灣企
    銀帳戶與詐欺集團成員使用致被害人李梅玲、杜嘉容遭詐騙
    之部分，具一罪關係，即應為起訴效力所及，本院自得併予
    審究，附此敘明。爰審酌被告提供金融機構之帳戶予他人使
    用，不僅造成執法機關不易查緝犯罪行為人，助長經濟犯罪
    風氣，更造成被害人求償上之困難，固有不該，惟念及本件
    被害人李梅玲、杜嘉容、柯妙雯、游台福、范煜宏等人遭詐
    騙金額分別為29,983元、18,942元、58,313元、5,900 元、
    29,987元，且被告於犯後坦承犯行，態度尚可，迄今未能與
    被害人洽談和解或賠償等一切情狀，量處如主文所示之刑，
    並衡酌被告之學歷為大學畢業、經濟狀況小康等情（見警詢
    筆錄受詢問人欄所載），諭知如主文所示之易科罰金折算標
    準。
四、又被告前未曾受有期徒刑以上刑之宣告，此有臺灣高等法院
    被告前案紀錄表1 份在卷可佐，僅因一時思慮欠週，致罹刑
    典，經此偵、審程序及刑之宣告，當知所警惕，諒無再犯之
    虞，是認上開宣告之刑，以暫不執行為適當，爰依刑法第74
    條第1 項第1 款之規定，予以緩刑2 年，惟應向公庫支付4
    萬元，使知警惕，並啟自新。又依刑法第74條第4 項規定，
    上開負擔得為民事強制執行名義，若被告違反該負擔情節重
    大者，足認原宣告之緩刑難收其預期效果，而有執行刑罰之
    必要者，並得撤銷其宣告，刑法第75條之1 第1 項第4 款亦
    定有明文，附此敘明。
據上論斷，應依刑事訴訟法第273 條之1 、第299 條第1 項前段
，刑法第2 條第1 項前段、第339 條第1 項，第30條第2 項、第
41條第1 項前段、第74條第1 項第1 款、第2 項第4 款，刑法施
行法第1 條之1 ，判決如主文。
本案經檢察官張志杰到庭執行職務。
中    華    民    國    99    年    12    月    31    日
                    刑事第四庭  法  官  葉文博
以上正本證明與原本無異。
如不服本判決應於收受本判決後10日內向本院提出上訴書狀，並
應敘述具體理由，如未敘述上訴理由者，應於上訴期間屆滿後20
日內補提理由書狀於本院（均須按他造當事人之人數附繕本）「
切勿逕送上級法院」。
中    華    民    國    99    年    12    月    31    日
                                書記官  李柏親
  
附錄本件論罪科刑法條：
刑法第30條
幫助他人實行犯罪行為者，為幫助犯。雖他人不知幫助之情者，
亦同。
幫助犯之處罰，得按正犯之刑減輕之。
刑法第339條
意圖為自己或第三人不法之所有，以詐術使人將本人或第三人之
物交付者，處5 年以下有期徒刑、拘役或科或併科1 千元以下罰
金。
以前項方法得財產上不法之利益或使第三人得之者，亦同。
前二項之未遂犯罰之。

司法院資訊處製作；財團法人民間司法改革基金會備份。
